臺灣桃園地方法院民事判決　　　　　　 93年度簡上字第156號
上　訴　人　甲○○
被　上訴人　豐偉房屋仲介有限公司
法定代理人　丙○○
上列當事人間請求給付違約金事件，上訴人對於中華民國93年8
月2 日臺灣桃園地方法院中壢簡易庭92年度壢簡字第1264號第一
審判決提起上訴，於民國94年1 月25日辯論終結，本院判決如下
：
    主  文
原判決除確定部分外廢棄。
上開廢棄部分，被上訴人在第一審之訴及假執行之聲請均駁回。
第一審（除確定部分外），及第二審訴訟費用，由被上訴人負擔
。
    事  實
甲、上訴人方面：
一、聲明：
  (一)原判決不利於上訴人之部分廢棄。
  (二)廢棄部分被上訴人在第一審之訴及其假執行之聲請均駁回。
二、陳述：除與原審判決記載相同者，茲予引用外，補稱：
  (一)上訴人於民國92年10月14日先與訴外人乙○○簽訂契約內容
    變更合意書，再簽訂乙○○於同年月13日提出之委託銷售契
    約書，故該件銷售契約書係於同年月14日始簽訂，而上訴人
    於內政部規定之審閱期間內即同年月16日、17日、20日多次
    向被上訴人為終止該件銷售契約書之意思表示，被上訴人均
    未為反對之意思表示。
  (二)上訴人所有坐落桃園縣中壢市○○街68巷1 號之房地僅為二
    層樓之建築，加建的部分為以前的曬衣場，凸出的部分為女
    兒牆。
三、證據：除援用原審之立證方法外，補提契約內容變更合意書
    影本一紙、不動產買賣邀約／承諾書影本一紙為證。
乙、被上訴人方面：
一、聲明：請求駁回上訴。
二、陳述：除與原審判決記載相同者，茲予引用外，補稱：
    上訴人經與之議價後同意若能將坐落桃園縣中壢市○○街68
    巷1 號房地之售價提高，則上訴人仍願意將該房地委託由被
    上訴人出售，故雙方再行簽訂委託銷售契約書，並將該房地
    之出售價格由新台幣（下同）500 萬元提高為523 萬元。
三、證據：援用原審之立證方法。
丙、本院依職權訊問證人丁○○。
    理  由
一、被上訴人起訴主張：
  (一)上訴人前因委託被上訴人銷售其所有坐落桃園縣中壢市○○
    街68巷1 號之房地（下稱系爭房地），而於91年6 月18日與
    被上訴人訂定委託銷售契約書（下稱原委託銷售契約書），
    約定委託期間自91年6 月18日日起至92年10月29日止，委託
    銷售價格為500 萬元，並約明上訴人另所有坐落桃園縣中壢
    市○○○路105 巷1 之4 號房地（下稱新中北路房地）售出
    時，上開原委託銷售契約即行終止。嗣被上訴人帶同第三人
    即買主丁○○於92年10月上旬至系爭房地現場看屋，丁○○
    即表示希望能以低於500 萬元之價格購買系爭房地。
  (二)經被上訴人將前情轉告上訴人，上訴人始告稱其所有新中北
    路房地業已售出，系爭原委託契約業已因而終止，惟上訴人
    同時表示若系爭房地有較好價格，其仍願意出售，兩造因而
    於92年10月13日，就系爭房地之銷售事宜再行簽訂委託銷售
    契約書（下稱系爭委託銷售契約書），並於次日即同年10月
    14日另簽定契約內容變更合意書（下稱系爭契約變更合意書
    ），約定委託期間自92年10月13日起至同年11月5 日止，委
    託銷售價格為523 萬元，並於系爭銷售委託契約書第八條第
    二款、第三款約明若買主願支付之購買價格已達委託底價時
    ，被上訴人得代上訴人收受定金，上訴人並應於被上訴人仲
    介成交後七日內，依被上訴人通知之期日，至被上訴人指定
    之處所與買主會同簽訂買賣契約書。若被上訴人於委託期間
    內業已達成上訴人所委託出售之條件而上訴人反悔不賣者，
    被上訴人得依該契約第九條第二款之約定，請求上訴人給付
    依委託銷售總價百分之四計算之服務報酬，作為上訴人違約
    之處罰。嗣被上訴人即尋得買主丁○○於92年10月16日出價
    ，表示願以523 萬元之價格購買系爭房地，惟經被上訴人通
    知上訴人到場與丁○○就系爭房地簽訂買賣契約書，上訴人
    卻置之不理，拒絕履行簽約義務，致被上訴人未能向上訴人
    及丁○○合計收取按買賣成交總額6%計算之服務報酬，因而
    受有人事、廣告費用支出及商譽之損害，爰提起本件訴訟，
    依系爭委託銷售契約書第九條第二項之約定，請求上訴人給
    付被上訴人209,200 元及自起訴狀繕本送達上訴人之翌日起
    至清償日止，按年利率5%計算之利息，並願供擔保，請准宣
    告假執行等語（按，原判決駁回被上訴人對上訴人逾七萬元
    及自93年1 月1 日起至清償日止，按年息5%計算之利息部分
    之請求及假執行之聲請，未據被上訴人聲明不服，已告確定
    ）。
二、上訴人則以：
  (一)兩造曾在91年6 月18日簽訂上揭原委託銷售契約書，委託期
    間自91年6 月18日日起至92年10月29日止，並約明上訴人所
    有之新中北路房地售出時，原委託銷售契約即行終止，而上
    訴人所有之新中北路房地於92年9 月間即已簽約售出，原委
    託銷售契約因而終止。惟嗣因原告所屬經紀人乙○○央求上
    訴人與渠配合達成業績要求，俾渠得向被上訴人公司有所交
    代，否則渠將被被上訴人公司開除等語，上訴人因感念渠前
    曾協助上訴人處理另件車禍糾紛，始於92年10月14日再與渠
    簽訂系爭委託銷售契約書，以523 萬元之價格委託出售系爭
    房地，且乙○○一再向上訴人強調絕不會真正售出系爭房地
    ，並稱上訴人得隨時終止系爭委託銷售契約等語，顯見乙○
    ○與上訴人均明知上訴人並無欲受出售系爭房地意思表示所
    拘束，依民法第八十六條但書之規定，兩造間所簽訂之系爭
    委託銷售契約自屬無效。
  (二)乙○○曾於92年10月13日持已填妥日期之系爭委託銷售契約
    書，要求上訴人簽名，然為上訴人所拒，乙○○乃於次日另
    執一紙載有上訴人所有上開新中北路房地售出時，系爭委託
    銷售契約即行終止等文字之紅色紙條，再次央求上訴人簽章
    ，並稱渠會將該紙紅色紙條附入系爭委託銷售契約書，上訴
    人始依渠要求，在該紅色小紙條及系爭委託銷售契約書上簽
    章。
  (三)被上訴人稱其係於92年10月13日將卷附不動產買賣要約／承
    諾書（下稱系爭承諾書）交付丁○○審閱三日，惟兩造所訂
    定之系爭委託銷售契約書係於同年月14日始實際簽訂，顯見
    被上訴人與丁○○係通謀簽訂系爭承諾書，依民法第八十七
    條第一項前段之規定，系爭承諾書應屬無效。況且上訴人於
    內政部規定之審閱期間內即同年月16日、17日、20日多次向
    被上訴人為終止該件銷售契約書之意思表示，被上訴人均未
    為反對之意思表示，系爭委託銷售契約書應已終止。再者，
    丁○○係被上訴人公司所屬人員，於92年9 月、10月間均未
    曾至現場看過系爭房地，且系爭房地僅為二層樓之建築，加
    建的部分為以前的曬衣場，凸出的部分為女兒牆，其於法院
    證稱曾至系爭房地現場看屋之說，顯非實情，所供顯係迴護
    被上訴人之詞，不足採信。是系爭房地顯尚未達成被上訴人
    所指之完成委託銷售事宜，上訴人亦無被上訴人所指所謂違
    約情事，被上訴人自無權利請求上訴人給付系爭違約金等語
    ，資為抗辯。
三、本件被上訴人起訴主張兩造曾於91年6 月18日簽訂原委託銷
    售契約書，由上訴人委託被上訴人銷售其所有系爭房地，並
    約定若上訴人所有前開新中北路房地售出時，原委託銷售契
    約即因而終止之約款，且被告所有該新中北路房地已於92年
    9 月間簽約售出，原委託銷售契約已因而終止。嗣兩造另於
    92年10月間簽訂系爭委託銷售契約書，且第三人丁○○曾於
    92年10月16日出具系爭承諾書，被上訴人曾將丁○○願意購
    買系爭房地之意思表示通知上訴人，並要求上訴人依期到場
    會同簽約，惟上訴人並未到場就系爭房地之銷售事宜與丁○
    ○簽訂買賣契約等事實，業據提出與伊所述相符之原委託銷
    售契約書、系爭委託銷售契約書、系爭承諾書、存證信函各
    一件為證，且為被告所不爭執，堪信為真實。
四、被上訴人復主張上訴人前述未到場與丁○○簽訂買賣契約之
    行為，業已違反兩造間系爭委託銷售契約書之約定，依系爭
    委託銷售契約書第九條第二款之約定，應負違約之損害賠償
    等語，則為上訴人所否認，並以前揭情詞置辯。經查：
  (一)按當事人主張有利於己之事實者，就其事實有舉證之責任，
    民事訴訟法第二百七十七條定有明文；又民事訴訟如係由原
    告主張權利者，應先由原告負舉證之責，若原告先不能舉證
    ，以證實自己主張之事實為真實，則被告就其抗辯事實即令
    不能舉證，或其所舉證據尚有疵累，亦應駁回原告之請求，
    有最高法院十七年上字第九一七號判例可資參照。
  (二)關於上訴人辯稱：系爭委託銷售契約書係出於訴外人乙○○
    之央求，為助渠達成業績需求並向被上訴人交待，始與之出
    於真意保留而簽訂，應屬無效，且亦以紅色小紙條加註其所
    有新中北路房地售出時，系爭委託銷售契約即行終止之約款
    ，是系爭委託銷售契約書縱非無效，亦已終止等語，不僅為
    被上訴人所否認，且依被上訴人於原審所提出而為上訴人不
    爭執其真正之系爭委託銷售契約書、系爭契約變更合意書之
    內容以觀（見原審卷第7 頁、第46頁），並無上訴人所稱曾
    加註其所有新中北路房地售出時，系爭委託銷售契約即行終
    止之記載。另據證人即被上訴人所屬職員乙○○於原審93年
    2 月11日言詞辯論期日到庭證稱：「（問：有無在與被告簽
    上開第二份契約時，對被告告知只是作為交代而已，不會將
    房屋賣出？）我與被告簽訂上開第一份合約（按即原委託銷
    售契約）時，約定委託售價為新台幣伍佰萬元，後來被告說
    如果價金提高，價錢合理的話，他也願意賣，所以第二份合
    約價錢提高二十三萬元，以新台幣伍佰貳拾參萬元委託我出
    售，後來我就依照這個價錢與買方丁○○成交。於簽訂上開
    第二份合約（按即系爭委託銷售契約）時，另一間房子已經
    售出，所以沒有所謂的出售一間，另外一間就終止委託銷售
    的問題，而且被告也沒有這樣要求，所以契約上沒有加註此
    一條款」等語明確（見原審卷第23頁），則系爭委託銷售契
    約書、系爭契約變更合意書均確無上開文字加註或約款乙節
    ，堪信屬實。上訴人雖一再辯稱乙○○曾持載有上開加註文
    字之紅色小紙條，並對其表示會將該加註文字附入系爭委託
    銷售契約書內，作為兩造約款之一部分等語，然為被上訴人
    所否認，而上訴人就此有利於己之事實未能舉證以實其說，
    且其所述並與系爭委託銷售契約書及系爭契約變更合意書所
    載前揭內容暨證人乙○○之上開證述不符，本院自難遽信。
    再者，上訴人所有新中北路房地既於92年9 月間即已簽約出
    售，依常情而言，上訴人其後於同年十月間簽訂系爭委託銷
    售契約書時，自無可能為前揭約款之約定。是上訴人所辯系
    爭委託銷售契約書已因新中北路房地出售之事實而依約終止
    云云，不足為採。另參諸上訴人所不爭執其真正而於92年10
    月14日簽訂之系爭契約變更合意書中特殊約定欄之記載：「
    1.交屋日以兩個月為限。2.租約若須延續，屋主須以交屋日
    為期結算租金和押金。3.若交屋日後屋主尚未遷移，得以視
    同租賃，月付肆仟元為租金，但租賃期間以民國92年（按，
    應為93年之誤）2 月底為限」等語（見原審卷第46頁、第77
    頁），而上訴人亦於原審自承系爭房地確有出租他人之事實
    等語（見原審卷第30頁），則其內容顯然係就倘系爭房地能
    由被上訴人依委託而銷售時，上訴人應如何交屋所為約定，
    足見上訴人於簽訂系爭委託銷售契約書時，確有委託被上訴
    人銷售系爭房地之真意，否則自無多費周章另行簽立上開系
    爭契約變更合意書之必要。是上訴人辯稱其與乙○○簽訂系
    爭委託銷售契約書時，其與乙○○均明知其並無受系爭委託
    銷售契約之意思表示所拘束之意，或稱兩造就系爭委託銷售
    契約係屬通謀虛偽意思表示，系爭委託銷售契約應屬無效云
    云，亦無足採。綜上，系爭委託銷售契約書於兩造間係屬有
    效成立之契約，已堪認定。
  (二)關於上訴人復辯稱：其92年10月14日先與乙○○簽訂契約內
    容變更合意書，再簽訂乙○○於同年月13日提出之委託銷售
    契約書，故該件銷售契約書係於同年月14日始簽訂，而上訴
    人於內政部規定之審閱期間內即同年月16日、17日、20日多
    次向被上訴人為終止該件銷售契約書之意思表示，被上訴人
    均未為反對之意思表示等語。依卷附系爭委託銷售契約書之
    記載，其立約日期為92年10月13日，上訴人辯稱其立約日期
    應為92年10月14日云云，不僅為被上訴人所否認，且與系爭
    委託銷售契約書之記載相違，上訴人復未能舉證以實其說，
    自難信採。而姑且不論上訴人所辯其多次向被上訴人表示終
    止系爭委託銷售契約書之意思是否仍在契約審閱期間內，被
    上訴人就上訴人曾多次向伊表示終止契約之意思之事實始終
    予以否認，而上訴人就此有利於己之事實，均未能舉證以證
    其實，是上訴人辯稱：其多次向被上訴人表示終止契約，被
    上訴人並未為否認之意，系爭委託銷售契約書應已終止云云
    ，尚難憑採。至於上訴人另辯稱系爭承諾書未經丁○○事先
    攜回審閱三日等語，既亦未舉證以其實說，憑此所辯丁○○
    簽立系爭承諾書係與被上訴人通謀而為意思表示云云，即無
    足採，且丁○○是否事先攜回系爭承諾書審閱，核與上訴人
    是否應依系爭委託銷售契約書履行無關，是上訴人此部分所
    辯亦無足為有利於其之認定。
  (三)關於被上訴人主張：伊業已依上訴人所委託之系爭房地銷售
    條件，尋得願購買系爭房地之買主丁○○等語，雖據證人丁
    ○○於原審到庭證稱如何於92年10月初與前妻共同前往系爭
    房地而經由上訴人親自開門逐層介紹，含頂樓加蓋共三層，
    並於92年10月16日上午10時簽訂原審卷第8 頁所附之系爭承
    諾書，表明願以523 萬之價格承買系爭房地等語綦詳（見原
    審卷第29、30頁），而上訴人提出系爭房地之現場照片為證
    ，辯稱系爭房地僅有二層樓，雖有加建部分，但係曬衣場，
    且丁○○係被上訴人公司之人員等語，以否認丁○○之前開
    證述，然經細觀上訴人所提呈之上開系爭房屋現場照片所示
    （見原審卷第79至81頁），系爭房屋之正面或背面均有三層
    窗戶，依一般人之認定，陳稱系爭房地有三層樓等語，尚難
    認為無稽，且就丁○○為被上訴人公司所屬人員乙節，上訴
    人亦未能舉證證明之，所辯尚不足以推翻上開證詞之真實性
    。惟查，兩造於簽訂原委託銷售契約書時，確有約定新中北
    路房地賣出時，契約即失其效力之約款，然上訴人將新中北
    路房地售出時並未告知被上訴人，故被上訴人仍繼續尋求買
    主，嗣覓得丁○○，表示希望以低於500 萬元之價格承買，
    被上訴人因而再與上訴人討論，此時始受告知新中北路房地
    業已出售之事實，惟經協商結果，上訴人仍願以523 萬元之
    提高後之價格出售系爭房地，乃簽訂系爭委託銷售契約書等
    情，業據被上訴人於本院陳稱明確（見本院卷附之93年11月
    16 日 準備程序筆錄），核與證人丁○○於本院證稱：前後
    二次看屋約差十餘日，我第一次看屋時要求價格要低於500
    萬元，第二次再次看屋時即以523 萬元成交，因對方一開始
    開價即為580 萬元，故認如以523 萬元成交，亦可接受等語
    固屬無訛（見本院卷附之94年2 月25日之言詞辯論筆錄），
    但系爭房地之委託價額依原委託銷售契約書之記載即為500
    萬元（見原審卷第37頁），而被上訴人接受系爭房地銷售之
    委託，目的即在於取得以總價額6%計算之服務報酬，被上訴
    人僅須使成交價額不低於500 萬元即可完成委託銷售，參諸
    丁○○最後願意承買之價格為523 萬元，系爭房地此時於被
    上訴人受託權限內自無不能成交之理，足見應係丁○○於第
    一次看屋後非常堅持買賣價格不能高於500 萬元，此點自為
    被上訴人所明知，而為完成銷售委託被上訴人始須再與上訴
    人協商，此情堪可認定。詎經「協商」結果上訴人竟要求提
    高價格至523 萬元始願再次簽訂委託銷售契約書，復於92年
    10月14日簽訂系爭契約變更合意書，約明因系爭房地尚有承
    租人，而須將交屋日訂為二個月，且尚有遲延交屋之可能，
    並就遲延交屋視為上訴人承租系爭房地，而僅以每月4,000
    元為租金為對價（詳如前述），而被上訴人再行與丁○○議
    價與前次議價時間上之差距僅短短十餘日，依常理判斷，社
    會經濟情勢及房市價格尚不足以產生重大波動，則衡諸經驗
    法則及一般消費者心理，於無何特殊緣故下，面對相同之房
    屋仲介公司人員，針對同一不動產買賣標的，再添加更不利
    之交屋條件（即前述遲延交屋，及遲延後與依當時銀行貸款
    利率相較顯不相當之租金補償），丁○○絕無接受此一提高
    後價差高達23萬元以上，而須遭受買賣價金、服務報酬同時
    上揚之雙重不利價格之可能。況且，依證人丁○○所述被上
    訴人於第二次看屋時即開價580 萬元，經議價後乃認523 萬
    元亦可接受等語（詳前），惟被上訴人既明知丁○○第一次
    看屋時即強烈表示不能接受500 萬元以上之成交價額，豈有
    在與屋主議價後，再回頭向丁○○開價580 萬元之理，益證
    丁○○上開證述與被上訴人前揭陳述之虛偽不實。是本院認
    為被上訴人主張丁○○於92年10月16日簽署系爭承諾書表示
    願以523 萬元之價格承買系爭房地，伊已完成委託事項等語
    顯非事實，丁○○並無以523 萬元承買系爭房地之真意，上
    訴人辯稱：被上訴人並未完成委託事項等語，堪可採信。
五、綜上所述，被上訴人尚未完成委託事項，從而，被上訴人依
    兩造間委託銷售契約書第九條第二款之約定，訴請上訴人給
    付7 萬元之違約金，及自93年1 月1 日起至清償日止，按年
    息5%計算之利息，為無理由，應予駁回，其假執行之聲請，
    因訴之駁回亦失所附麗，應併予駁回（原判決駁回被上訴人
    對上訴人逾上開範圍之請求部分及假執行之聲請，未據被上
    訴人聲明不服，已告確定）。原判決命上訴人應給付前開金
    額並審酌本件訴訟之性質及兩造之情形，併依職權宣告被上
    訴人及上訴人各得提供擔保後，而分別為假執行及免為假執
    行之宣告，即有未合。上訴意旨就此部分指摘原判決不當，
    求予廢棄改判，為有理由，應由本院予以廢棄改判如主文所
    示。
六、本件事證已臻明確，兩造其餘之主張、陳述及所提之證據資
    料，與判決基礎無涉，爰不一一論述，附此敘明。
七、據上論結，本件上訴為有理由，依民事訴訟法第四百三十六
    條之一第三項、第四百五十條、第七十八條，判決如主文。
中　　華　　民　　國　　94　　年　　2 　　月　　18　　日
                  臺灣桃園地方法院民事第二庭
                            審判長法　官　劉克聖
                                  法　官　黃漢權
                                  法　官　范明達
上列正本證明與原本無異
本判決不得上訴。
中　　華　　民　　國　　94　　年　　2 　　月　　18　　日
                                  書記官　李燕枝
